臺灣彰化地方法院刑事判決
110年度交簡上字第63號
上  訴  人  臺灣彰化地方檢察署檢察官   
被      告  廖伯裕


上列上訴人因被告被訴過失傷害案件，不服本院中華民國110年9
月14日110年度交簡字第1398號第一審簡易判決（起訴書案號：
臺灣彰化地方檢察署110年度偵字第4050號），提起上訴，本院
管轄之第二審合議庭判決如下：
    主      文
上訴駁回。
    犯罪事實及理由
一、證據能力部分：本案檢察官、被告對於本判決所引用之下列
    各項供述證據（含書面陳述）之證據能力，於本院準備程序
    時，均表示無意見，且於本院言詞辯論終結前，亦均未聲明
    異議，本院斟酌下列供述證據作成時之情況，並無違法不當
    情事，且認為以之作為證據應屬適當，依刑事訴訟法第159 
    條之5之規定，得作為證據。至以下所引用之非供述證據，
    均非人對現場情形之言詞描述本身，自無傳聞法則之適用，
    且經本院依法踐行調查證據程序，亦查無依法應予排除證據
    能力之情形，故亦得作為證據。　　
二、本案經本院審理結果，認第一審判決認事用法及量刑均無不
    當，應予維持，除引用第一審判決書記載之事實、證據及理
    由（如附件）外，另補充下列證據：
　㈠被告於本院準備程序、審理程序之供述。
　㈡檢察官提起上訴時所提出之告訴人請求檢察官上訴狀。
　㈢被害人意見調查表，及其於本院準備程序之陳述。
　㈣被告所提出在民事庭送鑑定之交通部公路總局臺中區監理所
    彰化縣區車輛行車事故鑑定會鑑定意見書。
三、上訴人即檢察官依據告訴人請求之上訴意旨略以：被告之駕
    駛行為，導致告訴人受有左側第二、三、四蹠骨開放性骨折
    合併足背動脈斷裂及皮膚缺損、左側第五趾骨骨折等傷害，
    傷害非輕，又對本案仍爭執告訴人亦有過失，且未能與告訴
    人達成和解賠償，無彌補告訴人誠意，犯後態度難稱良好，
    原審僅處拘役50日，難謂妥適等語。
四、關於刑之量定，係實體法上賦予法院得為自由裁量之事項，
    倘其未有逾越法律所規定之範圍，或濫用其權限，即不得任
    意指摘為違法。又按刑罰之量定固屬法院自由裁量之職權行
    使，但仍應審酌刑法第57條所列各款事由及一切情狀，為酌
    量輕重之標準，並非漫無限制，在同一犯罪事實與情節，如
    別無其他加重或減輕之原因，下級法院量定之刑，亦無過重
    或失輕之不當情形，則上級法院對於下級法院之職權行使，
    原則上應予尊重。經查：
　㈠交通部公路總局臺中區監理所彰化縣區車輛行車事故鑑定會
    鑑定意見書之鑑定意見為「廖伯裕駕駛自用小客貨車，行至
    設有行車管制號誌交岔路口，左轉彎未讓對向直行機車先行
    ，為肇事主因；陳楨翊駕駛普通重型機車，行經設有行車管
    制號誌交岔路口，超速行駛致遇狀沿煞閃不及，為肇事次因
    」，有該車輛行車事故鑑定會110年10月5日彰化縣區000000
    0案鑑定意見書可證（見本院二 審卷第54-56頁），足知被
    告就本件車禍事故發生負有肇事主因，而告訴人則為肇事次
    因。
　㈡雖本案於原審審理時尚未有上揭鑑定意見書，惟原審認定被
    告肇事責任為主因，其認定責任並無失出，先予敘明。而原
    審於本案審理後，認被告犯刑法第284條前段之過失傷害罪
    ，事證均已臻明確，且審酌下列量刑之各項情狀並說明：「
    被告為轉彎車，未禮讓直行之告訴人先行，致本案車禍發生
    ，為肇事主因，並造成告訴人陳楨翊受有如起訴書所示傷害
    ，且診斷書並載明告訴人於術後需人照顧2個月、不宜負重
    工作6個月、須復健治療，足見被告犯行所生損害非輕；並
    考量被告固能坦承犯行，但因調解金額未能達成共識，迄今
    未能賠償告訴人之犯後態度；暨被告自述學歷為國小畢業之
    智識程度，已退休、需負擔家中開銷之生活狀況等一切情狀
    」，並量處被告拘役50日及諭知易科罰金之折算標準。經核
    原審認事用法及量刑，均無違誤不當之處。
  ㈢上訴意旨雖以告訴人所受傷害非輕，被告又爭執告訴人與有
    過失，且未能賠償告訴人並與之達成和解為由，認原審量刑
    過輕等語。然原審於量刑時，已就告訴人之傷勢及兩人未和
    解之情形作為量刑考量，原審並非漏未審酌上情。檢察官以
    原審量刑過輕、有違罪刑相當性原則，請求撤銷原判決，為
    無理由，應予駁回。
五、據上論斷，應依刑事訴訟法第455條之1第1項、第3項、第37
    3條、第368 條，判決如主文。
本案經檢察官吳曉婷提起公訴，檢察官陳靚蓉上訴後，經檢察官
林士富到庭執行職務。　　
中　　華　　民　　國　　111 　年　　5 　　月　　19　　日
                  刑事第五庭    審判長法官  周淡怡
                                法      官  吳芙如
                                法      官  李淑惠
以上正本證明與原本無異。
不得上訴。
中　　華　　民　　國　　111 　年　　5 　　月　　19　　日
                                書  記  官  黃國源
附錄本案論罪科刑法條
中華民國刑法第284條
因過失傷害人者，處1年以下有期徒刑、拘役或10萬元以下罰金
；致重傷者，處3年以下有期徒刑、拘役或30萬元以下罰金。

附件（110年度交簡字第1398號簡易判決書及起訴書）：
臺灣彰化地方法院刑事簡易判決
110年度交簡字第1398號
公　訴　人　臺灣彰化地方檢察署檢察官  
被　　　告　廖伯裕　男　(民國00年0月00日生)
　　　　　　　　　　身分證統一編號：Z000000000號
　　　　　　　　　　住彰化縣○○市○○○路000巷000弄00號
上列被告因過失傷害案件，經檢察官提起公訴（110年度偵字第4
050號），本院認為宜以簡易判決處刑（原案號：110年度交易字
第381號），爰裁定改依簡易程序審理，逕以簡易判決處刑如下
：
    主  文
廖伯裕犯過失傷害罪，處拘役伍拾日，如易科罰金，以新臺幣壹
仟元折算壹日。
    犯罪事實及理由
一、本件犯罪事實及證據，除證據部分補充「被告廖伯裕於本院
     程序中之自白、行車紀錄器影像光碟及翻拍照片」之外，
     其餘均引用檢察官起訴書之記載。
二、核被告所為，係犯刑法第284條前段之過失傷害罪。又被告
     於犯罪後，在有偵查犯罪職權之機關或公務員發覺其犯罪
     前，親自報警並報明姓名、地點、請警方前往處理等情，
     有彰化縣警察局道路交通事故肇事人自首情形紀錄表1紙附
     卷可參，足認被告對於未發覺之罪自首而接受裁判，爰依
     刑法第62條前段規定，減輕其刑。爰以行為人之責任為基
     礎，審酌被告為轉彎車，未禮讓直行之告訴人先行，致本
     案車禍發生，為肇事主因，並造成告訴人陳楨翊受有如起
     訴書所示傷害，且診斷書並載明告訴人於術後需人照顧2個
     月、不宜負重工作6個月、須復健治療，足見被告犯行所生
     損害非輕；並考量被告固能坦承犯行，但因調解金額未能
     達成共識，迄今未能賠償告訴人之犯後態度；惟念及被告
     並無前科之素行，此有臺灣高等法院被告前案紀錄表在卷
     可稽；暨被告自述學歷為國小畢業之智識程度，已退休、
     需負擔家中開銷之生活狀況等一切情狀，乃量處如主文所
     示之刑，並諭知易科罰金之折算標準，以示懲儆。
三、依刑事訴訟法第449條第2項、第3項、第454條第2項，刑法
     第284條前段、第62條前段、第41條第1項前段，刑法施行
     法第1條之1第1項，判決如主文。
四、如不服本判決，應於判決送達後20日內，以書狀敘述理由，
     向本院提出上訴（告訴人或被害人對於判決如有不服請求
     檢察官上訴者，其上訴期間之計算係以檢察官收受判決正
     本之日期為準。）（須附繕本）。
本案經檢察官吳曉婷提起公訴，檢察官劉欣雅到庭執行職務。
中　　華　　民　　國　　110 　年　　9 　　月　　14　　日
                  刑事第六庭    法      官  張琇涵
以上正本證明與原本無異。
中　　華　　民　　國　　110 　年　　9 　　月　　14　　日
                                書  記  官  潘佳欣
臺灣彰化地方檢察署檢察官起訴書
                                     110年度偵字第4050號
　　被　　　告　廖伯裕　男　70歲（民國00年0月00日生）
　　　　　　　　　　　　住彰化縣○○市○○里○○○路000
　　　　　　　　　　　　　巷000弄00號
　　　　　　　　　　　　國民身分證統一編號：Z000000000號
上列被告因過失傷害案件，業經偵查終結，認應提起公訴，茲將
犯罪事實及證據並所犯法條分敘如下：
  　　　犯罪事實
一、廖伯裕於民國109年10月8日7時10分許，駕駛車牌號碼0000-
    00號自用小客車，沿彰化縣彰化市環河街132巷由北往南方
    向行駛至環河南路1段之交岔路口，欲左轉環河南路1段由西
    往東方向車道時，原應注意車前狀況，且轉彎車應讓直行車
    先行，而依當時天候晴、日間自然光線、柏油路面乾燥無缺
    陷、無障礙物及視距良好等情形，並無不能注意之情事，竟
    疏未注意及此，貿然左轉，適陳楨翊騎乘車牌號碼000-0000
    號普通重型機車，沿永芳路540巷由南往北方向行駛至上開
    路口，雙方閃避不及，發生碰撞，致陳楨翊人車倒地，因而
    受有左側第二、三、四蹠骨開放性骨折合併足背動脈斷裂及
    皮膚缺損、左側第五趾骨骨折等傷害。嗣廖伯裕肇事後，於
    有偵查權之機關或公務員發覺前，即自行撥打電話通知警方
    到場處理，並陳明其為肇事者及肇事之經過。
二、案經陳楨翊訴由彰化縣警察局彰化分局報告偵辦。
　　　　證據並所犯法條
一、證據清單及待證事實：
編號 證　據　清  單　　　 待　證　事　實　　　　 1 被告廖伯裕於警詢時及偵查中之供述。 被告於109年10月8日7時10分許，駕駛車牌號碼0000-00號自用小客車，沿彰化縣彰化市環河街132巷由北往南方向行駛至環河南路1段之交岔路口，欲左轉環河南路1段由西往東方向車道時，與沿永芳路540巷由南往北方向行駛至上開路口之告訴人陳楨翊發生擦撞之事實。 2 告訴人於警詢時及偵查中之指訴。 告訴人與被告於上開時、地，發生車禍之事實。 3 道路交通事故現場圖、道路交通事故調查報告表㈠㈡、現場照片及彰化縣警察局道路交通事故初步分析研判表等資料。 ⑴被告與告訴人在上開交岔路口發生車禍時之相對位置及過程。 ⑵被告駕駛自用小客車，左轉彎時，未讓對向直行機車先行，為肇事原因之事實。 4 彰化基督教醫療財團法人彰化基督教醫院診斷書診斷書。 告訴人因車禍於109年10月8日至同年月29日，前往彰化基督教醫療財團法人彰化基督教醫院就診，經診斷受有左側第二、三、四蹠骨開放性骨折合併足背動脈斷裂及皮膚缺損、左側第五趾骨骨折等傷害之事實。 
二、按汽車行駛時，駕駛人應注意車前狀況，並隨時採取必要之
    安全措施；且轉彎車應讓直行車先行，道路交通安全規則第
    94條第3項及同法第102條第1項第7款分別訂有明文。被告廖
    伯裕駕駛自用小客車行駛於道路，本應注意並遵守之，而依
    卷附道路交通事故調查報告表㈠所示，事發當時客觀情狀，
    並無不能注意之情事，被告竟貿然左轉，以致肇事，告訴人
    陳楨翊並因此受有傷害，足認被告之行為確有過失，且其過
    失行為與告訴人之受傷結果間，具有相當因果關係，是被告
    犯嫌堪已認定。
三、核被告廖伯裕所為，係犯刑法第284條前段之過失傷害罪嫌
    。另被告於車禍發生後，自行撥打電話通知警方到場處理，
    並陳明其為肇事者及肇事之經過，有彰化縣警察局道路交通
    事故肇事人自首情形紀錄表在卷可稽，足見被告於肇事後，
    在有偵查犯罪職務之公務員知悉犯罪事實前，即向警員陳述
    其係肇事者並接受裁判，核與自首之規定相符，請依刑法第
    62條前段審酌刑度。
四、依刑事訴訟法第251條第1項提起公訴。
　　此　致
臺灣彰化地方法院
中　　華　　民　　國　 110　　年　　6 　　月　　2 　　日
                              檢  察  官  吳曉婷
本件正本證明與原本無異
中　　華　　民　　國　 110　　年　　6 　　月　　21　　日
                              書  記  官  陳冠宇